【裁判字號】    96,易,3156
【裁判日期】    970307
【裁判案由】    傷害
【裁判全文】
臺灣臺北地方法院刑事判決              96年度易字第3156號
公  訴  人  臺灣臺北地方法院檢察署檢察官
被      告  丙○○
上列被告因傷害案件，經檢察官提起公訴（96年度偵續字第 748
號），本院判決如下：
    主  文
丙○○共同傷害人之身體，處拘役拾日，如易科罰金，以新臺
幣壹仟元折算壹日，減為拘役拾伍日，如易科罰金，以新臺幣壹
仟元折算壹日。
    事  實
一、丙○○於民國九十五年十月二十九日下午五時許，在臺北市
    中山區○○街三一巷二二弄二五號前之晒穀場上，見甲○○
    出言責罵其夫庚○○在外賭博欠債，言語間影射、辱及丙○○之生母詹陳員與庚○○「亂倫」，丙○○因而心生不滿，
    上前與甲○○理論並發生口角之際，竟夥同其胞弟辛○○（
    未據告訴）基於傷害人身體之犯意聯絡，由丙○○以左手拉
    扯甲○○之頭髮、右手抓住甲○○之臉部搖晃並毆打甲○○
    之臉部，辛○○則以腳踹甲○○之背部並出手拉扯、捶打甲○○之肩部，致甲○○受有臉部挫傷與多處擦傷（二公分乘
    以一公分、一公分乘以一公分、一公分乘以０點二公分）、
    右肩挫傷、左腰挫傷等傷害。
二、案經甲○○訴請臺灣臺北地方法院檢察署檢察官偵查起訴。
    理  由
一、訊據被告丙○○固坦承有於前揭時、地因告訴人甲○○出言
    責罵其夫庚○○，言語間影射、辱及被告之生母詹陳員與庚○○亂倫，而上前與告訴人理論並發生口角之事實，惟矢口
    否認有何傷害犯行，辯稱：伊於當日下午五時許返家時，見
    告訴人與庚○○吵架，告訴人一邊罵庚○○與伊生母亂倫等
    難聽言語，一邊揮舞鐮刀，伊要求告訴人別再亂罵髒話，告
    訴人聞言更加生氣，仍持續出言辱罵伊生母與庚○○亂倫，
    並持鐮刀欲砍伊，伊遂出手欲搶下該兇器，而庚○○與辛○○見狀，亦趕忙協助伊，詎料未搶得鐮刀，伊即遭告訴人咬
    傷右手食指，辛○○立刻騎車搭載伊就醫，伊並未毆打告訴
    人；至告訴人之傷勢，據鄰居稱係伊尚未返家前，告訴人因
    誤會庚○○與伊生母亂倫，而與庚○○互毆所致云云。經查
    ：
  (一)前揭被告見告訴人出言責罵庚○○在外賭博欠債，言語間影
    射、辱及其生母與庚○○亂倫，其因而上前以左手拉扯告訴
    人之頭髮、右手抓住告訴人之臉部搖晃、毆打，其胞弟辛○○則以腳踹告訴人之背部並出手拉扯、捶打告訴人之肩部等
    情，業據證人即告訴人於本院審理時指證明確（見本院卷第
    五八頁），核與證人即告訴人之夫庚○○、子戊○○及女丁○○證述情節大致相符（見本院卷第五九至六一頁反面），
    而告訴人遭被告及辛○○拉扯、毆打後，受有臉部挫傷與多
    處擦傷（二公分乘以一公分、一公分乘以一公分、一公分乘
    以０點二公分）、右肩挫傷、左腰挫傷等傷害，此亦有馬偕
    紀念醫院乙種診斷證明書及九十六年八月七日馬院醫急字第
    ０九六０００二七一六號函暨急診病歷附卷可稽（見九十六
    年度他字第三九八九號卷第三０頁、九十六年度偵字第一一
    五０六號卷第三九至四二頁），足認被告確有於前揭時、地
    與辛○○共同傷害告訴人之身體至明。
  (二)被告雖辯稱：告訴人當時一邊罵庚○○與伊生母亂倫等難聽
    言語，一邊揮舞鐮刀，伊要求告訴人別再亂罵髒話，告訴人
    聞言更加生氣，仍持續出言辱罵伊生母與庚○○亂倫，並持
    鐮刀欲砍伊，伊遂出手欲搶下該兇器，而庚○○與辛○○見
    狀，亦趕忙協助伊，詎料未搶得鐮刀，伊即遭告訴人咬傷右
    手食指，伊並未毆打告訴人云云；證人辛○○及乙○○於本
    院審理時亦附和被告之辯詞，均證稱：告訴人與庚○○爭吵
    ，告訴人罵庚○○與被告之生母亂倫，被告上前理論，告訴
    人就拿鐮刀要往被告身上砍，被告遂伸手抓，告訴人就將被
    告手咬傷，被告並未拉扯告訴人云云。惟查：
  1.證人即告訴人於本院審理時證稱：伊於案發當日下午接獲地
    下錢莊來電，伊很生氣，正當伊低頭在除草時，庚○○與被
    告之生母一前一後走回來，伊當時情緒激動，上前質問庚○○時，就將除草工具丟在地上等語（見本院卷第五八頁反面
    ），證人庚○○於本院審理時亦證稱：告訴人在當日下午二
    時許接獲地下錢莊電話後，就開始罵伊，罵完後就發脾氣，
    隔二、三小時後，告訴人又開始罵，影射被告之生母，被告
    不高興，才發生打架之事；告訴人拿鐮刀是在下午二時許罵
    伊的時候，至於下午五時許被告與告訴人打架時，與鐮刀毫
    無關係，當時告訴人是空手，並未拿鐮刀等語（見本院卷第
    五九、六０頁），苟告訴人於案發當時確手持鐮刀欲傷害被
    告，衡情告訴人理應直接持鐮刀砍傷被告即可，實無大費周
    章捨鐮刀不用、反另以口咬被告之必要，由此益徵告訴人及
    證人庚○○所證告訴人於案發當時並未手持鐮刀作勢砍向被
    告乙節，應屬非虛，證人辛○○及乙○○此部分證言，核與
    常情不符，顯屬事後迴護被告之詞，殊難採信。被告前開所
    辯，並不足採。
  2.被告另辯稱：丁○○、戊○○當時並不在場，卻作偽證云云
    ，然查證人丁○○及戊○○確於案發當時在前開晒穀場旁之
    三合院住宅轉角所放置之瓦斯桶處目睹上情，此除據證人即
    告訴人、丁○○及戊○○於本院審理時證述明確外（見本院
    卷第五八頁反面、第六０頁反面、第六一頁），並經證人乙○○於本院審理時證稱：伊當日比被告晚一、二分鐘回家，
    見告訴人之夫衣服都破了，連告訴人之子女也躲在三七號庭
    院處等語屬實（見本院卷第八九頁），足見證人丁○○、戊○○確於案發當時在場。被告空言指摘證人丁○○、戊○○
    不在場卻作偽證云云，顯屬無稽。
  3.被告另辯以：壬○○及己○○當時亦在場目睹，可證伊並無
    傷害告訴人云云，惟查證人壬○○於偵查中證稱：伊當日因
    腳痛在家休息，聽見告訴人與被告吵架，未久告訴人稱：「
    亂倫啊」，又過不久後被告說：「被咬到了」，伊並未出去
    看等語（見九十六年度偵字第一一五０六號卷第二七頁），
    證人己○○於本院審理時亦證稱：伊當日在家，聽見被告騎
    摩托車回來，被告說「不要罵我媽媽」，之後被告又說「流
    血了」，伊才走出去看見辛○○帶被告去醫院，自被告回來
    後直至伊聽見被告說流血，期間伊都在家，並未走到晒穀場
    看等語（見本院卷第八九頁反面），顯見證人壬○○與己○○並未在場親見本案發生經過，渠等之證言自難據為有利於
    被告之認定。
  (三)至被告所辯：告訴人之傷勢，據鄰居稱係伊尚未返家前，告
    訴人因誤會庚○○與伊生母亂倫，而與庚○○互毆所致云云
    ，證人辛○○於本院審理時亦附和其詞，證稱：當日下午二
    時許伊在家泡茶，聽見告訴人在外面一直罵伊母，之後伊母
    返家後，要求伊不要理會，伊遂忍下，迨當日下午三時許伊
    從住處走出來，見告訴人夫妻在打架，告訴人之夫衣服都撕
    破云云（見本院卷第八七頁反面）；惟查證人即告訴人於本
    院審理時證稱：伊於案發當日下午接獲地下錢莊來電，伊很
    生氣，之後伊在除草時，庚○○與被告之生母一前一後走回
    來，伊當時情緒激動，上前質問庚○○憑什麼將伊手機號碼
    留給地下錢莊，庚○○就對伊下跪，哭著說對不起、是被逼
    的，伊很生氣，要求庚○○去向祖先下跪，伊拉著庚○○衣
    服，庚○○叫伊放開衣服，結果衣服就扯破等語（見本院卷
    第五八頁反面），證人庚○○於本院審理時證稱：告訴人在
    當日下午二時許接獲地下錢莊電話後，就開始罵伊，一開始
    在三七號門口吵架，之後沿路罵到二七號、二九號門口，罵
    完後就發脾氣，將伊衣服撕破，伊不理會告訴人，就回家了
    等語（見本院卷第五九頁），證人丁○○於本院審理時證稱
    ：當日下午伊父母為了伊父在地下錢莊借錢，留伊母之電話
    號碼，地下錢莊打電話找伊母，伊母很生氣，在院子除草順
    便等伊父回來，待伊父返家後，伊母遂抓著伊父質問為何將
    電話號碼留給地下錢莊，伊父向伊母道歉、下跪，伊母說「
    不要跟我跪、跟我道歉，你去向祖先牌位道歉」等語（見本
    院卷第六０頁），證人戊○○於本院審理時則證稱：伊父母
    於當日下午在家門口為了地下錢莊打電話給伊母之事吵架，
    伊母要伊父向祖先牌位下跪請罪等語（見本院卷第六一頁）
    ，且證人己○○於本院審理時亦證稱：伊當日下午約二、三
    時許在三五號住處聽見告訴人夫妻吵架，告訴人說被告之母
    亂倫，說的很難聽，之後伊走到二九號辛○○住處泡茶，伊
    叫辛○○不要理會告訴人，他們吵架是家常便飯等語（見本
    院卷第八九頁反面），顯見告訴人與庚○○於本案發生前雖
    曾發生口角爭執，告訴人亦有出手拉扯庚○○衣服之舉，然
    確無互毆情事；參以證人庚○○、丁○○、戊○○、辛○○
    、乙○○、己○○於本院審理時僅一致證述於案發前見庚○○之衣服破損乙節，而均未陳稱告訴人於案發前已有受傷或
    衣物毀損情事，以告訴人與庚○○之性別、身高、體型等情
    以觀，苟二人互毆，衡情豈有庚○○衣服遭告訴人扯破、而
    告訴人之身體或衣物卻仍完好之可能？足認證人辛○○所證
    告訴人夫妻打架云云，顯屬無稽。此外，復查無證據足認告
    訴人確有與庚○○互毆成傷之事實，從而被告所辯：告訴人
    之傷勢，據鄰居稱係伊尚未返家前，告訴人與庚○○互毆所
    致云云，即不足採。
  (四)綜上所述，本件事證明確，被告傷害告訴人犯行洵堪認定，
    應予依法論科。
二、核被告所為，係犯刑法第二百七十七條第一項之普通傷害罪
    。被告與辛○○間就前揭犯行有犯意聯絡及行為分擔，為共
    同正犯。爰審酌被告夥同其胞弟對告訴人施暴，危害社會治
    安及告訴人人身安全，犯後復矢口否認犯行，飾詞卸責，不
    思悔悟，態度固屬非佳，惟其係因告訴人出言辱罵其生母亂
    倫，一時激憤失慮，始出手傷害告訴人，尚非無端施暴，且
    告訴人之傷勢尚非至為嚴重等一切情狀，量處如主文所示之
    刑，並諭知易科罰金之折算標準。末查被告犯罪之時間，係
    在九十六年四月二十四日以前，爰依中華民國九十六年罪犯
    減刑條例第二條第一項第三款、第七條、第九條之規定，減
    其宣告刑二分之一，並諭知易科罰金之折算標準。
據上論斷，應依刑事訴訟法第二百八十四條之一、第二百九十九
條第一項前段，刑法第二十八條、第二百七十七條第一項、第四
十一條第一項前段，中華民國九十六年罪犯減刑條例第二條第一
項第三款、第七條、第九條，刑法施行法第一條之一第一項、第
二項前段，判決如主文。
本案經檢察官鄧巧羚到庭執行職務
中    華    民    國  九十七  年    三    月    七    日
                  刑事第八庭法  官  陳芃宇
以上正本證明與原本無異。
如不服本判決，應於判決送達後10日內，向本院提出上訴狀。
                            書記官  徐鶯尹
中    華    民    國  九十七  年    三    月   十二   日
附錄本案論罪科刑法條全文：
中華民國刑法第二百七十七條
傷害人之身體或健康者，處三年以下有期徒刑、拘役或一千元以
下罰金。
犯前項之罪因而致人於死者，處無期徒刑或七年以上有期徒刑；
致重傷者，處三年以上十年以下有期徒刑。


司法院資訊處製作；財團法人民間司法改革基金會備份。
